【裁判字號】    95,交訴,23
【裁判日期】    950915
【裁判案由】    業務過失致死
【裁判全文】
臺灣臺北地方法院刑事判決              95年度交訴字第23號
    公  訴  人  臺灣臺北地方法院檢察署檢察官
    被      告  丙○○
                        12樓.
    選任辯護人  蔡文玉律師
上開被告因業務過失致死案件，經檢察官提起公訴（九十四年度
偵字第二二四三二號），本院判決如下：
    主  文
丙○○無罪。
    理  由
一、公訴意旨略以：丙○○係計程車司機，為從事業務之人，於
    民國九十四年十一月十七日晚上十時三十分許，駕駛車牌號
    碼為八五一—ＬＸ號營業用小客車，沿臺北市○○○路北往
    南行駛在第一車道，至信義路交岔路口欲左轉時，原應注意
    遵守交通號誌之指示，而依當時情形，又無不能注意之情事
    ，竟疏未注意第三時相左轉號誌為紅燈號誌，未依號誌規定
    指示停留待轉區，即貿然違規左轉，適葉燦耀所騎乘車牌號
    碼為ＣＶ七—九五八號重型機車沿臺北市○○○路由北往南
    行駛東側之不詳車道，於通過上述路口時，因煞車不及，致
    機車車頭直接撞及前開營業用小客車之右前車門，葉燦耀於
    人車倒地後，受有顏面多處複雜性深度裂傷及右膝擦傷瘀血
    等傷害，經送臺北市立聯合醫院仁愛院區急救，因頭部外傷
    、顱內出血等傷害，至翌日下午一時四十分許不治死亡，因
    認被告丙○○涉犯刑法第二百七十六條第二項之業務過失致
    死罪嫌等語。
二、按犯罪事實應依證據認定之，無證據不得認定犯罪事實，又
    不能證明被告犯罪者，應諭知無罪之判決，刑事訴訟法第一
    百五十四條第二項及第三百零一條第一項分別定有明文。次
    按認定犯罪事實所憑之證據，雖不以直接證據為限，間接證
    據亦包括在內；然而無論直接或間接證據，其為訴訟上之證
    明，須於通常一般之人均不致有所懷疑，而得確信其為真實
    之程度者，始得據為有罪之認定，倘其證明尚未達到此一程
    度，而有合理之懷疑存在時，事實審法院復已就其心證上理
    由予以闡述，敘明其如何無從為有罪之確信，因而為無罪之
    判決，尚不得任意指為違法，最高法院則著有七十六年臺上
    字第四九八六號判例要旨可參。
三、公訴人認被告涉犯業務過失致死罪嫌，係以被告部分自白、
    告訴人乙○○指訴、證人丁○○、甲○○證言、臺灣臺北地
    方法院檢察署相驗屍體證明書、法醫驗斷書、道路交通事故
    現場圖、號誌運作時相表、交通事故談話紀錄表、道路交通
    事故補充資料表、現場照片二十二張、事故肇事原因初步分
    析研判表為其論據。訊據被告固承認其於上開時間，上開交
    岔路口駕駛計程車與被害人葉燦耀所騎乘之上開機車發生車
    禍，被害人因車禍受傷送醫不治死亡等情，惟堅決否認有何
    業務過失致死之行為，並辯稱：伊駕駛至上開交岔路口時，
    有在交岔路口停頓等待左轉指示燈亮起，才左轉信義路，在
    已完成左轉要駛入信義路時，才被行駛在對向車道之被害人
    騎乘機車撞擊伊所駕駛之車輛右側，伊並無過失等語。經查
    ：
  (一)本案被告於上開時間駕駛上開車輛搭載證人丁○○及其他乘
    客，沿臺北市○○○路北往南方向行駛在內側車道，途經臺
    北市○○○路與信義路交岔路口時左轉，遭行駛在對向車道
    外側車道之被害人騎乘上開機車撞擊右側而發生車禍，被害
    人並因而受傷送醫不治死亡，且上開交岔路口之交通號誌共
    分五時相，第一時相為新生南路雙向行人及直行車通行（十
    五秒）、第二時相為新生南路雙向行人、直行及右轉車通行
    （四十五秒）、第三時相為新生南路北往南直行加左轉遲閉
    （二十五秒）、第四時相為信義路雙向（東往西為公車專用
    道）行人及直行車通行（十五秒）、第五時相為信義路雙向
    行人、直行車及西往南右轉車（右側慢車道）與西往北左轉
    車（左側慢車道）通行（五十秒），第二、三、五時相內均
    含黃燈四秒及全紅清道時間三秒等情，為被告所不爭執，且
    有道路交通事故現場圖、臺灣臺北地方法院檢察署相驗屍體
    證明書、法醫驗斷書、臺北市交通管制工程處九十五年三月
    十五日所發北市交工控字第○九五三○五八八七○○號函覆
    資料在卷可資佐證，上開事實自堪信為真實。
  (二)證人丁○○於本院審理中到庭結證稱：伊於案發當天搭乘被
    告駕駛之計程車沿新生南路北往南行駛在內側車道，伊坐在
    計程車右前方之乘客座，在距離新生南路與信義路交岔路口
    約五十公尺到一百公尺處，伊有看到伊行向是綠燈，伊即拿
    起行動電話撥打，沒有注意看其他的交通號誌，伊感覺到被
    告駕駛接近路口時，有將車速放慢，並停頓不到十秒鐘，再
    以普通之速度左轉，接著就有車撞倒計程車右邊，伊電話掉
    下來，頭也流血，伊即注意自己的狀況，計程車於車禍發生
    後還有往前一點點，停在超過斑馬線一點點的地方等語（見
    本院九十五年八月二十九日審判筆錄）；證人甲○○於本院
    審理中到庭結證稱：伊於案發當時由室內走出站在臺北市○
    ○路與新生南路交岔路口之西南角，要沿信義路西往東方向
    行使穿越新生南路，伊走出來時因看到伊要過遵行之交通號
    誌顯示紅燈，與伊同方向之車輛也都停下等紅燈，與伊同方
    向還有不少行人也在等紅燈，伊就看行動電話的時間，接著
    聽到車禍聲音，伊就馬上以行動電話聯絡救護車，等伊聯絡
    好，跟伊一起等紅綠燈之行人都已離開，伊也還來得及通過
    該路口，伊並沒有注意到車禍發生的情形及新生南路往來之
    交通號誌顯示狀況等語（見本院九十五年五月三日審判筆錄
    ），足認本案車禍發生之時為新生南路與信義路交岔路口交
    通號誌第二時相或第三時相。另參以卷附道路交通事故現場
    圖（見臺灣臺北地方法院檢察署九十四年度偵字第二二四三
    二號卷第三二頁）、臺北市政府警察局大安分局於九十五年
    三月二十二日所發北市警安分刑字第○九五三一○一四五○
    ○號函覆案發時之現場照片（見本院卷第四三頁下方照片）
    、九十五年四月二十三日所發北市警安分刑字第○九五三一
    五三七一○○號函覆事後所拍攝之現場照片（見本院卷第六
    七頁下方照片），由案發現場所遺留之血跡、被害人騎乘機
    車倒下之位置、被告所駕駛車輛係右側前車門後側遭撞擊、
    本件案發現場之道路狀況，可知本案被告所駕駛之車輛業已
    左轉完成且經過新生南路南往北方向四車道（含公車專用道
    ）後，始在新生南路南往北方向外側車道（即第五車道）與
    信義路二公車專用道間南側車道交會處遭被害人騎乘之機車
    撞擊右側前車門後側，而本案信義路與新生南路交岔路口為
    臺北市交通繁忙往來頻繁之處，若本案車禍係發生在第二時
    相而被告未等待左轉指示燈亮起即違規左轉，被告豈有可能
    安然經過新生南路南往北方向之第一車道至第四車道而不遭
    其他行駛在新生南路南往北方向第一車道至第四車道之車輛
    撞擊？且由證人丁○○所述被告駕駛車輛接近本案交岔路口
    時，業已減速慢行，且在交岔路口停頓不到十秒鐘而以普通
    速度左轉通過該交岔路口等情以觀，若被告係違規左轉，為
    何不加速左轉以避免遭其他車輛撞擊之風險？此均與常情事
    理有違，況觀諸上開道路交通事故現場圖所示，被害人所騎
    乘機車之剎車痕長達七點六公尺，本案應認被告係於第三時
    相時駕駛車輛左轉經過上開交岔路口，被告並無違反交通號
    誌左轉之情，且發生本案車禍時，被告業已完成左轉始遭被
    害人騎乘機車撞擊其所駕駛車輛右前側車門後側，亦難認被
    告有何未注意車前狀況之過失。
  (三)至於檢察官所提出之其他證據，被告並未於警詢或偵查中自
    白其有過失，雖被告於偵查中辯稱其在左轉待轉區等待約一
    分鐘後才左轉與證人丁○○所述等待不到十秒鐘有所出入，
    然亦不能執此出入即認被告有何過失；告訴人乙○○為被害
    人之父，於案發時並未在現場，道路交通事故現場圖、號誌
    運作時相表、交通事故談話紀錄表、道路交通事故補充資料
    表、現場照片二十二張，僅係現場道路、交通號誌狀況及車
    輛遭受損害之紀錄，均為中性之紀錄，並無法證明被告有違
    規左轉或未注意車前狀況之過失，至於事故肇事原因初步分
    析研判表，僅係臺北市政府交通警察大隊就本案事故過失狀
    況初步研判，亦不拘束本院，檢察官所提之上開證據均難以
    使本院為被告不利心證之認定。
  (四)綜上各節，檢察官所提出之證據並無法證明被告有何業務過
    失致死之犯行，此外，復查無其他積極證據足資證明被告確
    有檢察官所指之上開犯行，揆諸首揭規定及說明，本案既不
    能證明被告犯罪，即應為無罪判決之諭知，以免冤抑。
據上論斷，應依刑事訴訟法第三百零一條第一項，判決如主文。
本案經檢察官廖舒屏到庭執行職務
中    華    民    國    95    年    9     月    15    日
                        臺灣臺北地方法院刑事第八庭
                            審判長法  官  陳德民
                                  法  官  陳芃宇
                                  法  官  唐于智
上正本證明與原本無異。
如不服本判決，應於判決送達後10日內，向本院提出上訴狀。
                                  書記官  李玟郁
中    華    民    國    95    年    9     月    18    日


司法院資訊處製作；財團法人民間司法改革基金會備份。
